【裁判字號】    98,交聲,646
【裁判日期】    980422
【裁判案由】    違反道路交通管理處罰條例聲明異議
【裁判全文】
臺灣臺北地方法院交通事件裁定         98年度交聲字第646 號
原處分機關  臺北市交通事件裁決所
異  議  人
即受處分人  甲○○
上列受處分人因違反道路交通管理處罰條例案件，對於臺北市交
通事件裁決所所於中華民國98年2月26日所為之處分（原處分案
號：北市裁罰字第裁22-C00000000號），聲明異議，本院裁定如
下：
    主  文
異議駁回。
    理  由
一、按汽車駕駛人，駕駛汽車有違反本條例之行為，經交通勤務
    警察或依法令執行交通稽查任務人員制止時，不聽制止或拒
    絕停車接受稽查而逃逸者，除按各該條規定處罰外，處新臺
    幣（下同）3,000元以上6,000元以下罰鍰，道路交通管理處
    罰條例第60條第1項定有明文。另汽車駕駛人有違反道路交
    通管理處罰條例第60條第1項之情形者，除依原條款處罰鍰
    外，並予各記違規點數1點，同條例第63條第1項第1款亦有
    明文。
二、本件異議人即受處分人甲○○於98年2月1日上午2時15分許
    ，駕駛車牌號號：5553—TK號自用小客車，行經台二線十八
    王公段時，因有違反道路交通管理處罰條例之行為，拒絕停
    車接受稽查而逃逸，為臺北縣政府警察局金山分局（下稱原
    舉發機關）石門分駐所員警彭川恩，依違反道路交通管理處
    罰條例第60條第1項逕行掣單舉發。嗣因受處分人不服舉發
    事實，遂於舉發通知單上所載應到案日期98年3月1日前向原
    處分機關提出申訴，經原處分機關函請原舉發機關調查結果
    ，認受處分人確有前開違規行為，乃依道路交通管理處罰條
    例第60條第1項第1款、第63條第1項第1款、違反道路交通管
    理事件統一裁罰基準及處理細則第43條、第44條及第67條規
    定裁處受處分人罰鍰3,000元，並記違規點數1點。
三、聲明異議意旨略以：行經該路段期間，未見警方對本人進行
    攔停、攔查示警（響警鈴、亮警示燈）停車之事實與行為，
    且當時路段未設有臨檢點，事後卻收到逕行舉發單「不服稽
    查，加速逃逸」；行駛期間經同行友人告知，行駛途中有一
    車輛未開頭燈尾隨，在後方光線不佳後方車輛未表明身分（
    亮燈、響警示鈴）之情形下，以致本人在不知情之情況下，
    造成違規事實。為此，依法提出聲明異議等語。
四、經查：
  (一)異議人於前開時間地點駕駛上開自用小客車有違反道路交通
    管理處罰條例之行為，拒絕停車接受稽查而逃逸之事實，業
    據當場證人即開單員警彭川恩於本院98年4月8日調查時，以
    具結擔保其供述之真實性並在負擔偽證罪之心理處罰狀態下
    證稱：當時我是在所備勤，接獲民眾報案說十八王公那裡有
    人飆車，我與另外一位員警楊晉榮一同開車前往，並全程開
    示警示燈及攝影機，到達該路口發現現場車潮眾多，且幾乎
    都是改裝的車子，我與楊警員僅開一部巡邏車，我們是在十
    八王公橋頭定點守候支援，那時發現一部自小客車，與另一
    部自小客車併排在橋頭，距離我們巡邏車不到30公尺，開始
    競飆，那時我立即吹哨，其中一部自小客車立即停下來。另
    一部即本案的黑色喜美車行駛過另一邊的橋頭迴轉進入十八
    公廟區，因那時十八王公廟區人車眾多，我們警方顧及遊客
    的安全，所以沒有馬上去追上。我離對方最近的距離不到5
    公尺，所以可以看清楚車牌號碼是5553—TK，我也馬上以無
    線電告知派出所的值班學長，查該部自小客車的車籍、車種
    、顏色及車牌都符合我要查的資料，所以當時有通報即將支
    援的學長過來，看是否可以攔查到這部車輛，但後來還是沒
    有攔到，所以就開罰單。」「我在攔停異議人車輛時有亮燈
    ，也有用車用麥克風告知前方車輛靠邊停車，接受檢查。我
    用麥克風有講出車號，可以具體確認是何輛車。」「當地車
    潮眾多，我用麥克風告知前方車輛時，若車輛有開音響，關
    上車窗，或是改裝排氣管，聲音很大聲，有可能聲音被掩蓋
    過而會聽不到」「我要攔停時，覺得光線明亮，且我有開巡
    邏燈，應該是看的到。」「當時我沒有將異議人攔下是因為
    那時我與楊警員說要上前攔查這部車時，距離異議人車輛已
    經50公尺以上，我是到十八王公橋頭時，該車輛已經迴轉進
    入十八王公的廟區，當時該部車是靜止或暫停狀態，所以當
    時我才看的到該車車牌，我也是跟著迴轉，但是卻沒有辦法
    在第一時間攔停，因該車又往前開走了。且當時人車太多，
    我要注意遊客安全，所以無法繼續追。」「異議人當時是在
    台二線上飆車沒有錯，若異議人沒有飆車，我不會追不上」
    等語（見本院卷第18頁反面至19頁），顯然異議人確實有因
    飆車違反道路交通管理處罰條例之規定，卻拒絕停車接受稽
    查而逃逸之情形，堪以認定。異議人固辯稱：當時伊車上有
    乘客，沒有開音響，窗子是半開，若證人即開單員警有響警
    鈴應該聽的到，且當時行駛該路段是淨空狀態，非如證人所
    言是兩台車競速云云，惟異議人未能提出證據供本院參酌，
    是尚無從為有利於異議人之認定。
  (二)至於舉發單上雖載明本件違規已全程錄影，惟經本院函請原
    舉發機關提供本件舉發過程側錄影片檔及翻拍照片，員警彭
    川恩於本院公務電話詢問時表示，該資料已經被銷毀等語（
    見本院卷第16頁公務電話紀錄），復於98年4 月8 日本院調
    查期日時證稱：因為署裡面的文書處理學長把資料刪除了，
    當時車用攝影機是內建硬碟，並沒有把資料當場燒錄下來，
    也沒辦法燒錄，本來是要把車用攝影機一起帶來，但是檢查
    過後發現攝影機的資料已經找不到了等語（見本院卷第18頁
    背面）。故本件並無舉發影片檔及照片以供參考，然經證人
    上開結證，足以認定異議人之違規事實，而異議人未能提出
    證據僅空言否認違規情節云云，則尚難認其所言為可採。
五、綜上所述，異議人確實有拒絕停車接受稽查而逃逸之違規行
    為。原處分機關據以援引道路交通管理處罰條例第60條第1
    項、第63條第1 項第1 款及違反道路交通管理事件統一裁罰
    基準表之規定，裁處3,000 元並記違規點數1 點，核無不當
    ，本件異議為無理由，應予駁回。
六、據上論斷，依道路交通案件處理辦法第19條，裁定如主文。
中    華    民    國    98    年    4     月    22    日
                      交通法庭法  官  紀文惠
上正本證明與原本無異。
如不服本裁定，應於裁定送達後5日內，向本院提出抗告狀。
                              書記官  游曉婷
中    華    民    國    98    年    4     月    22    日


司法院資訊處製作；財團法人民間司法改革基金會備份。
